ACORDAO-COMPLETO-2365019

ACÓRDÃO DE RELAÇÃO

ACÓRDÃO DE RELAÇÃO 7065/2019 ATA 27/2019 - SEGUNDA CÂMARA

Acórdão 7065/2019-TCU-Segunda Câmara
	Trata-se de processo de prestação de contas anuais da Superintendência Regional do Instituto Nacional de Colonização e Reforma Agrária no Estado do Amazonas (SR/AM-15) , relativa ao exercício de 2017.	
	Considerando que a análise técnica identificou impropriedades que, no conjunto, não comprometem a lisura das contas sob exame, tais como deficiências no controle da qualidade e segurança dos registros de estoque de terras destinadas à reforma agrária; intempestividade na análise de prestações de contas e morosidade na adoção de providências para a instauração das respectivas tomadas de contas especiais; não observância do princípio da segregação de funções; falhas em lançamentos contábeis; e morosidade na instauração das ações relacionadas à atividade correcional; 
	considerando que Sandro Maia Freire, na condição de Superintendente Regional do Incra no Estado do Amazonas, foi chamado em audiência por haver determinado, “ (...) sem indicação de fundamentos fáticos e jurídicos, o arquivamento da Sindicância Investigativa 54270.000466/2017-19, cuja apuração propunha a instauração de Processo Administrativo Disciplinar, discrepando da proposição contida no parecer jurídico (Nota 12/2018/PROC/PFE-INCRA-AMP/PGF/AGU, de 27/3/2018) , elaborado pela Procuradoria Federal Especializada junto ao Incra no Amazonas”, e, ao apresentar razões de justificativa quanto a essa ocorrência, demonstrou que a decisão foi devidamente motivada; e
considerando que os pareceres da unidade técnica e do Ministério Público junto ao TCU são convergentes;
considerando, finalmente, o disposto na alínea “a” do inciso I do art. 143 do Regimento Interno;
	os ministros do Tribunal de Contas da União, reunidos em sessão de 2ª Câmara, ACORDAM, por unanimidade, em:
	a) julgar regulares as contas de Ronaldo Pereira Santos, com fundamento nos arts. 1º, inciso I, 16, inciso I, 17 e 23, inciso I, da Lei 8.443/1992, dando-lhe quitação plena;
	b) julgar regulares com ressalva as contas de Sandro Maia Freire, com fundamento nos arts. 1º, inciso I, 16, inciso II, 18 e 23, inciso II, da Lei 8.443/1992, dando-lhe quitação; 
	c) expedir as ciências a seguir indicadas;
	d) encaminhar cópia desta decisão e da instrução técnica à peça 18 à Superintendência Regional do Incra no Estado do Amazonas;
	e) arquivar o processo. 
1. Processo TC-Processo 034.319/2018-2 (PRESTAÇÃO DE CONTAS - Exercício: 2017) 
1.1. Classe de Assunto: II.
1.2. Responsáveis: Ronaldo Pereira Santos (CPF XXX.789.295-XX) e Sandro Maia Freire (CPF XXX.751.132-XX) .
1.3. Unidade: Superintendência Regional do Incra no Estado do Amazonas.
1.4. Relatora: ministra Ana Arraes.
1.5. Representante do Ministério Público: subprocurador-geral Lucas Rocha Furtado.
1.6. Unidade Técnica: Secretaria de Controle Externo da Agricultura e do Meio Ambiente - SecexAgroAmbiental.
1.7. Representação legal: não há.
1.8. Dar ciência à Superintendência Regional do Incra no Estado do Amazonas das seguintes impropriedades detectadas durante o exercício de 2017:
18.1. não adoção de procedimentos iniciais para aquisição de imóveis amparados por instrumentos de planejamento atualizados e atuação sem o conhecimento do total de imóveis adquiridos pela Superintendência, em afronta ao disposto no art. 111, inciso II, alíneas “a” e “g”, do Regimento Interno (Portaria Incra 49/2017, de 31/1/2017) , no art. 35 do Estatuto da Terra (Lei 4504/1964) , c/c art. 2º do Decreto-Lei 1.110/1970, no art. 2º da Portaria MDA 6/2013, no Módulo I do Manual de Obtenção de Terras e Perícia Judicial, aprovado pela Norma de Execução Incra/ST 52, de 25/10/2006, e nos arts. 2º e 3º, e § 2º, da Instrução Normativa Incra 83/2015;
18.2. não observância ao princípio da segregação de funções, ante a constatação de acúmulo de atribuições por servidores responsáveis por atividades de conformidade de gestão e conformidade contábil, em desacordo com o disposto no art. 8º, incisos I, V e VII, e §1º do Decreto 6.976/2009, no item 3.9.1 da Macrofunção SIAFI 02.03.14 (Conformidade de Registro de Gestão) e o no art. 11, inciso III, alínea “b”, da Instrução Normativa Conjunta MP/CGU 1/2016;
18.3. morosidade na análise de prestação de contas das entidades convenentes, em ofensa à legislação que disciplina a celebração de convênios de natureza financeira (art. 31 da Instrução Normativa STN 01, de 15/1/1997; art. 60 da Portaria Interministerial 127, de 29/5/2008; art. 76 da Portaria Interministerial 507, de 24/11/2011; e art. 64 da Portaria Interministerial 424, de 30/12/2016) ;
18.4. ausência de atualização das contas 121110301 (empréstimos concedidos a receber) e 121219808 (créditos a receber - regularização fundiária) , ausência de registros de depreciação de bens móveis e pendência de regularização, há mais de quatro anos, dos saldos constantes nas contas “Bens Móveis a Alienar” e “Bens Móveis Não Localizados”; e
18.5. ausência de apurações e julgamentos tempestivos, além de demora excessiva para realizar designações de comissões e seus respectivos membros, resultando em que os lapsos temporais entre a ciência e a instauração, e essa e a conclusão dos processos disciplinares, dificultem a coleta de provas e prejudiquem a pretensão punitiva da Administração, ante a possibilidade de prescrição, em desacordo com o disposto no art. 130, inciso XIV, do Regimento Interno (Portaria Incra 49/2017, de 31/1/2017) e no art. 4º da Portaria Incra 191, de 30/6/2009.

Segunda Câmara

Ronaldo Pereira Santos (CPF XXX.789.295-XX) e Sandro Maia Freire (CPF XXX.751.132-XX).

ANA ARRAES

não há.

Subprocurador-geral Lucas Rocha Furtado.

PRESTAÇÃO DE CONTAS (PC)

Secretaria de Controle Externo da Agricultura e do Meio Ambiente - SecexAgroAmbiental.